臺灣臺中地方法院刑事判決
110年度原交簡上字第8號
上  訴  人
即  被  告  程冠誌


選任辯護人  劉芳茵律師（法扶律師）
上列上訴人即被告因過失傷害案件，不服本院中華民國110年10
月14日所為之110年度原交簡字第21號第一審刑事簡易判決（起
訴案號：110年度偵字第17615號），提起上訴，本院管轄第二審
之合議庭判決如下：
    主          文
上訴駁回。
    犯罪事實及理由
一、本案經本院審理結果，認原審以上訴人即被告程冠誌（下稱
    被告）係犯刑法第284條前段之過失傷害罪，而依刑事訴訟
    法第449條第2項、第3項，刑法第284條前段、第55條、第62
    條前段、第41條第1項前段，刑法施行法第1條之1第1項等規
    定，併以行為人之責任為基礎，審酌被告於騎乘機車來往通
    行時，本應注意車前狀況以適採安全措施，竟疏於遵行上開
    注意義務，不慎追撞其右前方由告訴人陳孝怡騎乘並搭載被
    害人陳○宇（告訴人之子，民國106年3月生，真實姓名年籍
    詳卷）之機車，致其2人分別受有如原審判決犯罪事實欄所
    載之傷害，不僅需耗費額外時間、金錢就醫診治，亦對日常
    生活產生相當影響，自應予以非難。又被告迄原審判決前，
    尚未與其2人就本案成立和解或調解，足見本案所生損害均
    猶未經被告為相當填補，且告訴人就本案於原審中請求從重
    量刑，惟考量被告未曾因刑事案件經法院論罪科刑，有臺灣
    高等法院被告前案紀錄表在卷可憑，素行尚可，以及被告停
    留在事故現場並主動向員警表明其為肇事者之犯後態度，暨
    被告自陳高職畢業之智識程度、未婚、從事清潔相關工作、
    與母親同住、家庭經濟普通之生活狀況等一切情狀，量處有
    期徒刑3月，如易科罰金，以新臺幣1,000元折算1日，核其
    認事用法均無違誤，量刑亦屬妥適，應予維持，餘均引用如
    附件第一審刑事簡易判決書記載之事實、證據及理由。
二、按量刑之輕重，係事實審法院得依職權自由裁量之事項，茍
    已斟酌刑法第57條各款所列情狀而未逾越法定刑度，則不得
    遽指為違法；又刑罰之量定屬法院自由裁量之職權行使，但
    仍應審酌刑法第57條所列各款事由及一切情狀，為酌量輕重
    之標準，並非漫無限制，在同一犯罪事實與情節，如別無其
    他加重或減輕之原因，下級法院量定之刑，亦無過重或失輕
    之不當情形，則上級法院對於下級法院之職權行使，原則上
    應予尊重（最高法院72年台上字第6696號判例、85年度台上
    字第2446號判決意旨參照）。是刑之量定，為求個案裁判之
    妥當性，法律賦予審判法院裁量之權，量刑之輕重，屬於為
    裁判之法院得依職權自由裁量之事項，苟其量刑已以行為人
    之責任為基礎，並斟酌刑法第57條各款所列情狀，在法定刑
    度內，酌量科刑，如無偏執一端，致明顯失出失入情形，上
    級審法院即不得單就量刑部分遽指為不當或違法。查本案原
    審之認事用法並無不當，且原審量定刑度，已審酌被告各種
    犯罪情狀如上，並具體表明所審酌之各項事由，尚無明顯失
    出或失入之情形，本院當予尊重，況被告迄仍未與告訴人及
    被害人達成和解並賠償損失，且告訴人於本院審理中仍請求
    對被告從重量刑（見本院110年度原交簡上字第8號卷【下稱
    原交簡上卷】第98頁），再者，是否宣告緩刑，法院本有權
    自由斟酌決定，縱未宣告緩刑，亦不生不適用法則或其他違
    背法令之問題，而不得任意指摘為違法。又諭知緩刑，除應
    具備刑法第74條第1項各款之條件外，並須有可認為以暫不
    執行為適當之情形，始得為之（最高法院109年度台上字第3
    837號判決意旨參照）。查被告未曾因故意犯罪而受有期徒
    刑以上刑之宣告，有臺灣高等法院被告前案紀錄表1份（見
    原交簡上卷第19頁）在卷可稽，被告雖坦承犯行，然本院審
    酌本案之犯罪情節、被告之過失程度、告訴人及被害人所受
    傷勢，且被告係遲至原審判決後始積極與告訴人洽談和解，
    惟終未能獲得告訴人之諒解、宥恕，故本院斟酌上情，認本
    案並無暫不執行刑罰為適當之情形，自不宜宣告緩刑。綜上
    ，被告上訴請求從輕量刑並宣告緩刑，為無理由，應予駁回
    。
三、末按得易科罰金而未聲請易科罰金者，得以提供社會勞動6
    小時折算1日，易服社會勞動，刑法第41條第2項定有明文。
    至於可否易服社會勞動，屬檢察官就刑之執行之指揮事項，
    並非法院裁判量刑事項。是被告依其家庭經濟狀況，倘無力
    支付有期徒刑易科罰金之金額，當可於本案確定後送執行時
    ，向檢察官請求易服社會勞動，附此敘明。　　
據上論斷，應依刑事訴訟法第455條之1第1項、第3項、第368條
、第373條，判決如主文。
本案經檢察官劉俊杰提起公訴，檢察官陳隆翔到庭執行職務。
中    華    民    國    111    年    3    月    25    日
                  刑事第十六庭  審判長法  官  江彥儀
                                      法  官  吳金玫
                                      法  官  呂超群 
以上正本證明與原本無異。
不得上訴。
　　　　                              書記官  鄭淑英 
中    華    民    國   111    年    3     月    25   日
  
附件：　
臺灣臺中地方法院刑事簡易判決　     110年度原交簡字第21號
聲  請  人  臺灣臺中地方檢察署檢察官
被      告  程冠誌  男  民國00年00月0日生
                    身分證統一編號：Z000000000號
                    住臺中市○○區○○路0段0○00號2樓之1
指定辯護人  本院公設辯護人蔡育萍  
上列被告因過失傷害案件，經檢察官提起公訴（110年度偵字第1
7615號），嗣被告於本院準備程序自白犯罪（110年度原交易字
第41號），經本院合議庭裁定由受命法官獨任逕以簡易判決處刑
，判決如下：
　  主  文
程冠誌犯過失傷害罪，處有期徒刑參月，如易科罰金，以新臺幣
壹仟元折算壹日。
    犯罪事實及理由
一、犯罪事實：程冠誌於民國109年8月2日下午，騎乘車牌號碼0
    00-0000號普通重型機車，沿臺中市西區（下同）建國路由
    居仁街往台中路方向行駛，於同日下午1時52分許，行駛至
    建國路與台中路交岔路口而右轉彎進入台中路時，本應注意
    車前狀況適採安全措施，而依當時天候晴、日間自然光線、
    柏油路面乾燥且無缺陷、道路無障礙物且視距良好等狀況，
    並無不能注意之情事，竟疏未注意車前狀況，不慎追撞其右
    前方由陳孝怡騎乘、搭載陳○宇（陳孝怡之子，106年生，姓
    名年籍詳卷）之車牌號碼000-000號普通重型機車，致陳孝
    怡、陳○宇人、車倒地，造成陳孝怡受有左側手肘及左側踝
    部擦傷、頭部其他部位鈍傷、腦震盪等傷害，陳○宇受有頭
    部及左側前臂擦傷、頭部鈍傷等傷害。程冠誌於肇致上開交
    通事故後，停留在事故現場，並於有偵查權限之公務員發覺
    前，主動向據報前往現場處理之員警表明其為肇事者，自首
    而接受裁判。案經陳孝怡訴由臺灣臺中地方檢察署檢察官偵
    查後起訴。
二、證據名稱：
(一)被告程冠誌於警詢、偵詢及本院準備程序之自白（發查卷第
    11至15頁、他卷第15至17頁、本院原交易卷第41頁）。
(二)證人即告訴人陳孝怡於警詢、偵詢之證述（發查卷第17至19
    頁、他卷第7至8、16至17頁）。
(三)臺中市政府警察局交通事故補充資料表、道路交通事故初步
    分析研判表及肇事人自首情形紀錄表、臺中市政府警察局第
    一分局道路交通事故現場圖及調查報告表、臺中市政府警察
    局交通警察大隊第一交通分隊處理道路交通事故談話紀錄表
    、案發現場及車損照片、車輛詳細資料報表、衛生福利部臺
    中醫院診斷證明書（發查卷第29、33、37至43、49至75、81
    頁、他卷第9、29頁）。
三、核被告所為，係犯刑法第284條前段之過失傷害罪。又本案
    被告以一過失行為，同時造成告訴人、被害人陳○宇受傷，
    係以一行為同時觸犯過失傷害罪共2罪，為同種想像競合犯
    ，應依刑法第55條前段之規定，從情節較重部分之過失傷害
    罪處斷。
四、被告於肇事後留在現場，並於有偵查犯罪權限之公務員尚未
    發覺本案係何人犯罪前，主動向到場處理之臺中市政府警察
    局第一分局第一交通分隊警員承認其為肇事者，而接受裁判
    等情，有前揭肇事人自首情形紀錄表在卷可參，核與自首之
    要件相符，審酌本案係過失犯行，較無被告憑恃自首減刑以
    遁飾犯罪惡性之疑慮，爰依刑法第62條前段減輕其刑。
五、爰以行為人之責任為基礎，審酌被告於騎乘機車來往通行時
    ，本應注意車前狀況以適採安全措施，竟疏於遵行上開注意
    義務，不慎追撞其右前方由告訴人騎乘並搭載被害人陳○宇
    之機車，致告訴人、被害人陳○宇分別受有如犯罪事實欄所
    載之傷害，不僅需耗費額外時間、金錢就醫診治，亦對日常
    生活產生相當影響，自應予以非難。又被告迄本案判決前，
    尚未與告訴人、被害人陳○宇就本案成立和解或調解，足見
    本案所生損害均猶未經被告為相當填補，且告訴人就本案向
    本院請求從重量刑（參本院原交易卷第43頁），惟考量被告
    未曾因刑事案件經法院論罪科刑，有臺灣高等法院被告前案
    紀錄表在卷可憑，素行尚可，以及被告停留在事故現場並主
    動向員警表明其為肇事者之犯後態度，暨被告自陳高職畢業
    之智識程度、未婚、從事清潔相關工作、與母親同住、家庭
    經濟普通之生活狀況（本院原交易卷第42頁）等一切情狀，
    量處如主文所示之刑，並諭知易科罰金之折算標準，以示懲
    儆。
六、依刑事訴訟法第449條第2項、第3項，刑法第284條前段、第
    55條、第62條前段、第41條第1項前段，刑法施行法第1條之
    1第1項，逕以簡易判決處刑如主文。
七、如不服本判決，得自收受送達判決書之日起20日內，向本院
    提出上訴書狀（應付繕本），上訴於管轄之本院合議庭。
本案經檢察官劉俊杰提起公訴，檢察官林煒容到庭執行職務。
中　　華　　民　　國　　110 　年　　10　　月　　14　　日
  　　　　　　　　刑事第三庭　法　官　蔡宗儒
以上正本證明與原本無異。
如不服本判決，應於收受送達後20日內向本院提出上訴書狀（應
附繕本）。
告訴人或被害人對於判決如有不服，具備理由請求檢察官上訴者
，其上訴期間之計算係以檢察官收受判決正本之日期為準。
                              書記官  潘瑜甄
中　　華　　民　　國　　110 　年　　10　　月　　14　　日
附錄本案論罪法條全文：
中華民國刑法第284條
因過失傷害人者，處1年以下有期徒刑、拘役或10萬元以下罰金
；致重傷者，處3年以下有期徒刑、拘役或30萬元以下罰金。